ACORDAO-COMPLETO-2411784

ACÓRDÃO 6180/2020 ATA 17/2020 - SEGUNDA CÂMARA

VISTOS, relatados e discutidos estes autos em que se analisa a concessão de pensão militar à beneficiária acima indicada.     
ACORDAM os Ministros do Tribunal de Contas da União, reunidos em Sessão da 2ª Câmara, ante as razões expostas pelo Relator, e com fulcro nos incisos III e IX do art. 71 da Constituição Federal e nos arts. 1º, inciso V, e 39, inciso II, da Lei 8.443/1992, c/c o art. 259, inciso II, do Regimento Interno/TCU em:
9.1. considerar ilegal a concessão de pensão militar em favor da Sra. Lea Batista Costa, negando registro ao correspondente ato;
9.2. dispensar o ressarcimento das quantias indevidamente recebidas de boa-fé pela interessada, consoante o disposto no Enunciado 106 da Súmula da Jurisprudência do TCU;
9.3. determinar à 1ª Região Militar do Comando do Exército que: 
9.3.1. no prazo de 15 (quinze) dias, a contar da ciência desta Deliberação, abstenha-se de realizar pagamentos decorrentes do ato impugnado, sujeitando-se a autoridade administrativa omissa à responsabilidade solidária, nos termos do art. 262, caput, do Regimento Interno/TCU;
9.3.2. dê ciência, no prazo de 15 (quinze) dias, a contar do recebimento da notificação deste Acórdão, do inteiro teor desta Deliberação à interessada indicada no subitem 9.1 supra, encaminhando a este Tribunal, no prazo de 30 (trinta) dias, comprovante da referida ciência;
9.3.3. alerte a interessada de que o efeito suspensivo proveniente da interposição de possíveis recursos perante o TCU não a exime da devolução dos valores percebidos indevidamente após a respectiva notificação, caso os recursos não sejam providos;
9.4. esclarecer ao órgão de origem que poderá emitir novo ato de concessão, livre da irregularidade indicada neste processo, submetendo-o a este Tribunal, nos termos da IN/TCU 78/2018.

Análise de ato de concessão de pensão instituída por militar vinculado ao Comando do Exército.

Segunda Câmara

1ª Região Militar do Comando do Exército.

3. Interessada: Lea Batista Costa (XXX.830.977-XX).

13.1. Ministros presentes: Ana Arraes (Presidente), Augusto Nardes, Aroldo Cedraz e Raimundo Carreiro.
13.2. Ministros-Substitutos presentes: Marcos Bemquerer Costa (Relator) e André Luís de Carvalho.

MARCOS BEMQUERER

Adoto como parte do Relatório, com os pertinentes ajustes de forma, a instrução da Secretaria de Fiscalização de Pessoal por meio da qual o presente processo é analisado (peças 5 e 6) :
"INTRODUÇÃO
1.	Trata-se de ato de pensão militar, submetido, para fins de registro, à apreciação do Tribunal de Contas da União (TCU) , de acordo com o art. 71, inciso III, da Constituição Federal.  O ato foi cadastrado e disponibilizado ao TCU por intermédio do Sistema de Apreciação e Registro de Atos de Admissão e Concessões na forma do art. 2º, caput e incisos I a IV, e art. 4º, caput, da Instrução Normativa TCU 55/2007. 
EXAME TÉCNICO
Procedimentos aplicados
2.	Os procedimentos para exame, apreciação e registro de atos de pessoal encontram-se estabelecidos na Instrução Normativa TCU 78/2018 e na Resolução TCU 206/2007. Essas normas dispõem, em seus arts. 4º, § 2º, e 3º, § 3º, respectivamente, que os atos de pessoal disponibilizados por meio do e-Pessoal devem ser submetidos à crítica automatizada do próprio sistema, com base em parâmetros predefinidos.
3.	Relativamente aos atos de admissão e concessão de aposentadoria, pensão e reforma, as rotinas de crítica das informações cadastradas nos sistemas informatizados de coleta de atos foram elaboradas e validadas levando-se em conta as peculiaridades desses atos. Os itens de verificação do sistema compreendem prazos e fundamentos legais, assim como eventuais ocorrências de acumulação. Tratam-se de verificações mais abrangentes, minuciosas e precisas do que aquelas que podem ser realizadas por mãos humanas, proporcionando um nível de segurança ainda maior.
4.	Além da crítica automatizada, há verificação humana adicional no caso de haver alertas do sistema ou informações não formatadas, como esclarecimentos do gestor ou do controle interno.  
Exame das Constatações
5.	Em consulta realizada em sistemas externos disponibilizados ao TCU podemos verificar que a beneficiária Sra. LEA BATISTA COSTA, CPF XXX.830.977-XX, acumula pensão constante dos autos com um outro cargo ou um benefício. Informamos que tais acumulações têm como base legal o art. 29, incisos I e II, da Lei das Pensões Militares - Lei 3765/1960 -, que permite as referidas acumulações, observado o disposto no art. 37, inciso XI, da Constituição Federal. 
CONCLUSÃO
6.	A abrangência e a profundidade das verificações levadas a efeito fundamentam a convicção de legalidade do ato. Assim, cabe proposta no sentido de que seja considerado legal, promovendo-lhe o registro. 
PROPOSTA DE ENCAMINHAMENTO
7.	Ante o exposto, com fundamento nos arts. 71, inciso III, da Constituição Federal, 1º, inciso V, e 39, incisos I e II, da Lei 8.443/1992 e 260, § 1º e 5º, do Regimento Interno do Tribunal de Contas da União, bem como art. 7º, § 4º, da IN 78/2018, propõe-se considerar legal e conceder o registro do ato no presente processo."
2.	O MP/TCU, representado pela Procuradora-Geral Cristina Machado da Costa e Silva, de seu turno, teceu as seguintes ponderações sobre estes autos (peça 7) :
	"Versam os autos sobre o ato inicial de pensão militar deixada por Paulo Roberto de Carvalho Costa, militar vinculado à 1ª Região Militar do Comando do Exército, falecido em 06/05/2012.
2. 	A Secretaria de Fiscalização de Pessoal - Sefip - opina pela legalidade e registro do ato de peça n.º 2, por intermédio dos pareceres uniformes constantes de peças n.ºs 4 e 5.
3.	O instituidor Paulo Roberto de Carvalho Costa ocupava o posto de terceiro sargento, à véspera da passagem para a inatividade, e foi reformado por idade limite, em 20/01/2007, com os proventos calculados no posto de segundo sargento, por contar mais de 30 anos de tempo de serviço. O ato inicial de reforma do militar foi considerado legal pela Corte de Contas, no processo TC-Processo 026.209/2009-5 (peça n.º 6) .
4.	Ocorre que o benefício pensional foi deferido à viúva Lea Batista Costa na graduação de segundo tenente, ou seja, quatro posições acima da graduação em que o militar se encontrava na ativa.
5.	Pelos fundamentos legais informados no ato de pensão de peça n.º 2, identificamos que o militar, quando já estava reformado por idade limite, obteve uma melhoria em sua reforma, por haver sido acometido de doença especificada em lei, passando a receber proventos de segundo tenente, com fundamento nos incisos III, IV ou V do artigo 108, combinado com o § 1.º do artigo 110, todos da Lei n.º 6.880/1980. Ressalte-se que o ato de alteração referente à melhoria de reforma não foi encaminhado ao escrutínio da Corte de Contas, conforme pesquisas realizadas nos sistemas Sisac e e-Pessoal.
6.	Por intermédio do Acórdão n.º 2.225/2019, da relatoria do eminente Ministro Benjamin Zymler, o Plenário da Corte de Contas firmou entendimento no sentido de que não há embasamento legal para o cálculo dos proventos de reforma ter por referência dois postos acima daquele ostentado pelo militar na atividade, no caso de militar já reformado. Isso porque, de acordo com a deliberação proferida pelo Pleno do Tribunal, a melhoria prevista no artigo 110 da Lei n.º 6.880/1980 somente é aplicável ao militar acometido de doença especificada enquanto estiver na ativa ou na reserva remunerada, ficando excluído o militar que já tenha sido reformado. Transcrevemos o referido dispositivo legal:
'Art. 110. O militar da ativa ou da reserva remunerada, julgado incapaz definitivamente por um dos motivos constantes dos incisos I e II do art. 108, será reformado com a remuneração calculada com base no soldo correspondente ao grau hierárquico imediato ao que possuir ou que possuía na ativa, respectivamente. (Redação dada pela Lei nº 7.580, de 1986) 
§ 1º Aplica-se o disposto neste artigo aos casos previstos nos itens III, IV e V do artigo 108, quando, verificada a incapacidade definitiva, for o militar considerado inválido, isto é, impossibilitado total e permanentemente para qualquer trabalho.
§ 2º Considera-se, para efeito deste artigo, grau hierárquico imediato:
a) o de Primeiro-Tenente, para Guarda-Marinha, Aspirante-a-Oficial e Suboficial ou Subtenente;
b) o de Segundo-Tenente, para Primeiro-Sargento, Segundo-Sargento e Terceiro-Sargento; e
c) o de Terceiro-Sargento, para Cabo e demais praças constantes do Quadro a que se refere o artigo 16.
§ 3º Aos benefícios previstos neste artigo e seus parágrafos poderão ser acrescidos outros relativos à remuneração, estabelecidos em leis especiais, desde que o militar, ao ser reformado, já satisfaça às condições por elas exigidas.
§ 4º O direito do militar previsto no artigo 50, item II, independerá de qualquer dos benefícios referidos no caput e no § 1° deste artigo, ressalvado o disposto no parágrafo único do artigo 152. (Revogado pela Medida Provisória nº 2.215-10, de 31.8.2001) 
§ 5º Quando a praça fizer jus ao direito previsto no artigo 50, item II, e, conjuntamente, a um dos benefícios a que se refere o parágrafo anterior, aplicar-se-á somente o disposto no § 2º deste artigo' (Revogado pela Medida Provisória nº 2.215-10, de 31.8.2001) .
7.	Reproduzimos a ementa do Acórdão n.º 2.225/2019:
'ATOS DE REFORMA. ALTERAÇÃO DE UMA DAS CONCESSÕES PARA ELEVAÇÃO, EM UM GRAU HIERÁRQUICO, DO POSTO SOBRE O QUAL CALCULADOS OS PROVENTOS DO INATIVO, EM FACE DA SUPERVENIÊNCIA DE INVALIDEZ PERMANENTE DECORRENTE DE DOENÇA ESPECIFICADA EM LEI. MILITAR ANTERIORMENTE REFORMADO COM PROVENTOS JÁ CALCULADOS SOBRE O POSTO HIERÁRQUICO SUPERIOR, POR TEMPO DE SERVIÇO. AUSÊNCIA DE PREVISÃO LEGAL PARA EXTENSÃO DA VANTAGEM ESTABELECIDA NO ART. 110 DA LEI 6.880/1980 A MILITARES JÁ REFORMADOS, BEM COMO PARA O ACRÉSCIMO DE DOIS POSTOS NO CÁLCULO DOS PROVENTOS. NEGATIVA DE REGISTRO. DETERMINAÇÕES. LEGALIDADE E REGISTRO DAS DEMAIS CONCESSÕES'.
8.	No mesmo sentido da deliberação proferida pela Corte de Contas, há precedentes exarados pelo Superior Tribunal de Justiça - REsp 1.381.724/RS, Relatora Ministra REGINA HELENA COSTA, PRIMEIRA TURMA, DJe 10/5/2017; AgRg no REsp 1.539.940/RS, Relatora Ministra ASSUSETE MAGALHÃES, SEGUNDA TURMA, DJe 29/3/2016; REsp 1784347/RS, Rel. Min. Herman Benjamin, Segunda Turma, julgado em 2/4/2019, DJe de 23/4/2019; REsp 1.340.075/CE, Rel. Min. Castro Meira, Segunda Turma, julgado em 9/4/2013, DJe de 15/4/2013; AgRg nos EDcl no Resp 966.142/RJ, Rel. Min. Marco Aurélio Bellizze, Quinta Turma, julgado em 26/2/2013, DJe de 5/3/2013.
9.	Entendemos que a pensão militar constante de peça n.º 2 está irregular, devendo o órgão militar promover o recálculo do benefício, para que os proventos passem a corresponder ao posto de segundo sargento, e não segundo tenente, dispensado o ressarcimento das importâncias indevidamente recebidas de boa-fé, nos termos do que dispõe a Súmula TCU n.º 106.
10.	O formulário em análise deu entrada na Corte de Contas em 12/06/2015, há menos de cinco anos, ficando dispensada a oitiva da pensionista Lea Batista Costa, de acordo com o entendimento firmado pelo Acórdão 587/2011-TCU-Plenário.
11.	Ante todo o exposto, com as vênias de estilo por divergir do encaminhamento oferecido pela Sefip às peças n.ºs 4 e 5, esta representante do Ministério Público de Contas propõe ao Tribunal que:
	11.1. considere ilegal o ato inicial de pensão militar instituída por Paulo Roberto de Carvalho Costa (CPF n.º XXX.965.607-XX) , em favor de Lea Batista Costa (CPF n.º XXX.830.977-XX) , ficando dispensada a devolução das importâncias indevidamente recebidas de boa-fé pela pensionista, de acordo com o disposto na Súmula TCU n.º 106;
	11.2. seja determinado à 1.ª Região Militar do Comando do Exército que proceda à correção dos proventos da pensão militar paga à pensionista Lea Batista Costa, a fim de que corresponda ao posto de segundo sargento, e não segundo tenente, como foi originalmente deferida, bem como encaminhe novo formulário à consideração da Corte de Contas, por intermédio do sistema e-Pessoal, com a correção da irregularidade relativa ao cálculo do benefício."
	É o Relatório.

não há.

Procuradora-Geral Cristina Machado da Costa e Silva.

PESSOAL. PENSÃO MILITAR. AUSÊNCIA DE PREVISÃO LEGAL PARA EXTENSÃO DA VANTAGEM ESTABELECIDA NO ART. 110 DA LEI 6.880/1980 A MILITAR QUE JÁ SE ENCONTRAVA REFORMADO. ILEGALIDADE DA CONCESSÃO. NEGATIVA DE REGISTRO AO ATO. A reforma do militar com a remuneração calculada com base no soldo correspondente ao grau hierárquico superior ao que possuía na ativa, nos termos do art. 110, § 1º c/c o art. 108 da Lei 6.880/1980, restringe-se ao militar da ativa ou da reserva remunerada, não se estendendo a concessão desse benefício àquele já reformado, por falta de previsão legal.

PENSÃO MILITAR (PMIL)

Secretaria de Fiscalização de Pessoal - Sefip.

Em apreciação o ato da concessão de Pensão Militar concedida pelo Comando do Exército e instituída pelo Sr. Paulo Roberto de Carvalho Costa, em favor de Lea Batista Costa.  
2. 	A Secretaria de Fiscalização de Pessoal - Sefip pugna pela legalidade e consequente registro do ato constante deste processo. 
3.	O Parquet especializado, representado pela Procuradora-Geral Cristina Machado da Costa e Silva, pugna pela ilegalidade e negativa de registro para o ato. 
4.	Assiste razão ao MP/TCU, no sentido de que inexiste fundamento legal para o cálculo da pensão por ele instituída no posto de Segundo Tenente. 
5.	É que o instituidor ocupava o posto de Terceiro Sargento, à época da passagem para a inatividade, e foi reformado por idade limite, em 20/01/2007, com os proventos calculados no posto de Segundo Sargento, por contar mais de 30 anos de tempo de serviço (peça 6) . 
6.	De acordo as informações extraídas do ato de pensão (peça 2) , o militar, quando reformado por idade limite, obteve uma melhoria em sua reforma, em razão de ter sido acometido de doença especificada em lei, passando a receber proventos de Segundo Tenente, tendo por fundamentação legal os incisos III, IV ou V do artigo 108, combinado com o § 1.º do artigo 110, todos da Lei n.º 6.880/1980. Este ato de alteração não foi encaminhado a esta Corte de Contas, conforme pesquisas realizadas pelo Parquet nos sistemas Sisac e e-Pessoal.
7.	O fundamento elencado para a pensão em exame - art. 71 da Lei 6.880/1980 c/c arts. 6º e 15 da Lei 3.765/1960 - não ampara o benefício pensional calculado com base no posto de Segundo Tenente, isto é, quatro posições acima da graduação que possuía em atividade, conforme se verifica da transcrição a seguir:
Lei 6.880/1980 (Estatuto dos Militares) :
"Art. 71. A pensão militar destina-se a amparar os beneficiários do militar falecido ou extraviado e será paga conforme o disposto em legislação específica.
§ 1º Para fins de aplicação da legislação específica, será considerado como posto ou graduação do militar o correspondente ao soldo sobre o qual forem calculadas as suas contribuições.
§ 2º Todos os militares são contribuintes obrigatórios da pensão militar correspondente ao seu posto ou graduação, com as exceções previstas em legislação específica.
§ 2º-A.  As pensões militares são custeadas com recursos provenientes da contribuição dos militares das Forças Armadas, de seus pensionistas e do Tesouro Nacional.  (Incluído pela Lei nº 13.954, de 2019) 
§ 3º Todo militar é obrigado a fazer sua declaração de beneficiários que, salvo prova em contrário, prevalecerá para a habilitação dos mesmos à pensão militar."
Lei 3.765/1960 (Lei das Pensões Militares) :
"Art. 6º - (Revogado pela Medida provisória nº 2.215-10, de 31.8.2001) 
Art. 15.  A pensão militar será igual ao valor da remuneração ou dos proventos do militar.  (Redação dada pela Medida provisória nº 2.215-10, de 31.8.2001) 
Parágrafo único. A pensão do militar que vier a falecer na atividade em consequência de acidente ocorrido em serviço ou de doença adquirida em serviço não poderá ser inferior:  (Redação dada pela Lei nº 13.954, de 2019) 
I - à de aspirante a oficial ou guarda-marinha, para os cadetes do Exército e da Aeronáutica, aspirantes de marinha e alunos dos Centros ou Núcleos de Preparação de Oficiais da reserva; ou  (Incluído pela Medida provisória nº 2.215-10, de 31.8.2001) 
II - à de terceiro-sargento, para as demais praças e os alunos das escolas de formação de sargentos." (Incluído pela Medida provisória nº 2.215-10, de 31.8.2001) 
8.	Para melhor esclarecimento da matéria em foco, transcrevo os seguintes excertos de dispositivos da Lei 6.880/1980 (Estatuto dos Militares) , que versam sobre o tema em foco:
"Art. 50. São direitos dos militares:
 (...) 
II - a percepção de remuneração correspondente ao grau hierárquico superior ou melhoria da mesma quando, ao ser transferido para a inatividade, contar mais de 30 (trinta) anos de serviço; (redação original) 
II - o provento calculado com base no soldo integral do posto ou graduação que possuía quando da transferência para a inatividade remunerada, se contar com mais de trinta anos de serviço; (Redação dada pela Medida Provisória nº 2.215-10, de 31.8.2001) 
III - a remuneração calculada com base no soldo integral do posto ou graduação quando, não contando 30 (trinta) anos de serviço, for transferido para a reserva remunerada, ex officio, por ter atingido a idade-limite de permanência em atividade no posto ou na graduação, ou ter sido abrangido pela quota compulsória; e (Redação original) 
III - o provento calculado com base no soldo integral do posto ou graduação quando, não contando trinta anos de serviço, for transferido para a reserva remunerada, ex officio, por ter atingido a idade-limite de permanência em atividade no posto ou na graduação, ou ter sido abrangido pela quota compulsória; e (Redação dada pela Medida Provisória nº 2.215-10, de 31.8.2001) 
 (...) 
Art. 108. A incapacidade definitiva pode sobrevir em consequência de:
I - ferimento recebido em campanha ou na manutenção da ordem pública;
II - enfermidade contraída em campanha ou na manutenção da ordem pública, ou enfermidade cuja causa eficiente decorra de uma dessas situações;
III - acidente em serviço;
IV - doença, moléstia ou enfermidade adquirida em tempo de paz, com relação de causa e efeito a condições inerentes ao serviço;
V - tuberculose ativa, alienação mental, esclerose múltipla, neoplasia maligna, cegueira, lepra, paralisia irreversível e incapacitante, cardiopatia grave, mal de Parkinson, pênfigo, espondiloartrose anquilosante, nefropatia grave e outras moléstias que a lei indicar com base nas conclusões da medicina especializada; e (Redação dada pela Lei nº 12.670, de 2012) 
VI - acidente ou doença, moléstia ou enfermidade, sem relação de causa e efeito com o serviço.
§ 1º Os casos de que tratam os itens I, II, III e IV serão provados por atestado de origem, inquérito sanitário de origem ou ficha de evacuação, sendo os termos do acidente, baixa ao hospital, papeleta de tratamento nas enfermarias e hospitais, e os registros de baixa utilizados como meios subsidiários para esclarecer a situação.
§ 2º Os militares julgados incapazes por um dos motivos constantes do item V deste artigo somente poderão ser reformados após a homologação, por Junta Superior de Saúde, da inspeção de saúde que concluiu pela incapacidade definitiva, obedecida à regulamentação específica de cada Força Singular.
 (...) 
Art. 110. O militar da ativa ou da reserva remunerada, julgado incapaz definitivamente por um dos motivos constantes dos incisos I e II do art. 108, será reformado com a remuneração calculada com base no soldo correspondente ao grau hierárquico imediato ao que possuir ou que possuía na ativa, respectivamente. (Redação dada pela Lei nº 7.580, de 1986) 
§ 1º Aplica-se o disposto neste artigo aos casos previstos nos itens III, IV e V do artigo 108, quando, verificada a incapacidade definitiva, for o militar considerado inválido, isto é, impossibilitado total e permanentemente para qualquer trabalho.
§ 2º Considera-se, para efeito deste artigo, grau hierárquico imediato:
a) o de Primeiro-Tenente, para Guarda-Marinha, Aspirante-a-Oficial e Suboficial ou Subtenente;
b) o de Segundo-Tenente, para Primeiro-Sargento, Segundo-Sargento e Terceiro-Sargento; e
c) o de Terceiro-Sargento, para Cabo e demais praças constantes do Quadro a que se refere o artigo 16.
§ 3º Aos benefícios previstos neste artigo e seus parágrafos poderão ser acrescidos outros relativos à remuneração, estabelecidos em leis especiais, desde que o militar, ao ser reformado, já satisfaça às condições por elas exigidas.
§ 4º Revogado pela Medida Provisória nº 2.215-10, de 31.8.2001
§ 5º Revogado pela Medida Provisória nº 2.215-10, de 31.8.2001"
9.	A leitura do art. 110, caput, acima transcrito deixa assente que, estando o militar na ativa ou na reserva remunerada, se for julgado incapaz definitivamente por um dos motivos constantes dos incisos I e II do art. 108, faz jus à reforma com remuneração calculada com base no soldo correspondente ao grau hierárquico imediato ao que possuir ou que possuía na ativa. Tal situação - reforma com um posto acima - também se estende às situações descritas nos incisos III, IV e V, do art. 108 daquele diploma legal. 
10.	É importante frisar que a norma em questão alberga a possibilidade de cálculo com base em um posto acima daquele em que o militar possuía na ativa. Nesse sentido, não há amparo jurídico para se elastecer o comando legal para dar suporte ao cálculo do soldo com base em quatro postos acima daquele em que o militar ocupava na ativa.  
11.	Este é o entendimento do Superior Tribunal de Justiça - intérprete último da legislação federal - no que se refere ao tema, conforme se nota do julgado abaixo mencionado:
"AGRAVO REGIMENTAL NOS EMBARGOS DE DECLARAÇÃO EM RECURSO ESPECIAL. ADMINISTRATIVO. MILITAR DA RESERVA REMUNERADA. SUPERVENIÊNCIA DE INCAPACIDADE TOTAL E DEFINITIVA. REFORMA. CÁLCULO DOS PROVENTOS. SOLDO DO POSTO IMEDIATAMENTE SUPERIOR AO QUE EXERCIA NA ATIVA. 
1. A orientação jurisprudencial desta Corte Superior é no sentido de que o militar da reserva remunerada julgado definitivamente incapaz para qualquer trabalho, como na hipótese de estar acometido de cardiopatia grave, deve ser reformado com proventos correspondentes ao soldo da graduação hierárquica imediata a que possuía na ativa, nos termos do art. 110, § 1º, da Lei nº 6.880/80. 
2. Agravo regimental a que se nega provimento' (AgRg nos EDcl no Recurso Especial 966.142/RJ, Rel. Min. Marco Aurélio Bellizze, Quinta Turma, julgado em 26/2/2013, DJe de 5/3/2013) ."
12.	Como se vê, o leading case acima somente é aplicável ao militar acometido de doença especificada enquanto estiver na ativa ou na reserva remunerada, ficando excluído o militar que já tenha sido reformado. 
13. 	No âmbito desta Corte, a jurisprudência mais recente não destoa do Egrégio STJ, consoante os precedentes abaixo relacionados, colhidos da ferramenta de pesquisa intitulada Jurisprudência Selecionada:
Acórdão 2225/2019-TCU-Plenário (Relator Ministro Benjamin Zymler) 
"A reforma de militar por incapacidade com proventos calculados com base no soldo correspondente ao grau hierárquico imediato ao que possuir ou que possuía na ativa (art. 110, § 1º, da Lei 6.880/1980) restringe-se aos militares da ativa ou da reserva remunerada, não sendo possível a concessão dessa vantagem aos militares já reformados; entendimento esse a ser aplicado aos atos concessórios apreciados pelo TCU a partir da data de prolação do Acórdão 2225/2019-TCU-Plenário."
Acórdão 13184/2019-TCU-Primeira Câmara (Relator Ministro Benjamin Zymler) 
"A reforma de militar por incapacidade com proventos calculados com base no soldo correspondente ao grau hierárquico imediato ao que possuir ou que possuía na ativa (art. 110, § 1º, da Lei 6.880/1980) restringe-se aos militares da ativa ou da reserva remunerada, não sendo possível a concessão dessa vantagem aos militares já reformados."
14. 	Não pode, portanto, diante da expressa falta de amparo legal, ser beneficiário, mais uma vez, da regra que possibilita o acréscimo de posto ou graduação em relação ao que possuía na ativa. 
15. 	À guisa de conclusão, cabe considerar ilegal a concessão instituída pelo Sr. Paulo Roberto de Carvalho Costa, negando registro ao respectivo ato.
16.	Outrossim, de conformidade com o art. 262 do Regimento Interno/TCU, importa determinar à 1ª Região Militar do Comando do Exército que faça cessar os pagamentos decorrentes do ato impugnado, sob pena de responsabilidade solidária da autoridade administrativa omissa.
17. 	Deve-se igualmente determinar ao órgão de origem que comunique à beneficiária do ato sobre a deliberação do Tribunal, alertando-a de que o efeito suspensivo proveniente da interposição de eventuais recursos não a exime da devolução dos valores percebidos indevidamente após a notificação, caso esses não sejam providos. Após, documentos comprobatórios de que ela foi cientificada do julgamento desta Corte devem ser remetidos ao Tribunal.
	Ante o exposto, manifesto-me por que seja adotada a deliberação que ora submeto a este Colegiado.
TCU, Sala das Sessões, em 2 de junho de 2020.
MARCOS BEMQUERER COSTA
Relator